【裁判字號】    90,台上,1904
【裁判日期】    900329
【裁判案由】    違反毒品危害防制條例
【裁判全文】
最高法院刑事判決                                九十年度台上字第一九○四號
    上 訴 人   甲○○
右上訴人因違反毒品危害防制條例案件，不服台灣高等法院台中分院中華民國九十年
一月三十日第二審判決（八十九年度上訴字第一七六一號，起訴案號：台灣彰化地方
法院檢察署八十八年度偵字第三七三六號），提起上訴，本院判決如左：
    主  文
原判決關於販賣第一級毒品部分撤銷，發回台灣高等法院台中分院。
    理  由
本件原判決認定上訴人甲○○基於販賣第一級毒品海洛因之犯意，於民國八十七年三
月間某日，在彰化縣永靖鄉○○路三七號，以新台幣五千元之代價，售賣第一級毒品
海洛因一小包予李秋滿。嗣李秋滿於八十八年四月二十八日為警查獲，供出毒品之來
源因而破獲等情。因將第一審判決關於販賣第一級毒品部分撤銷，改判論處其販賣毒
品罪刑。固非無見。惟查：(一)肅清煙毒條例第五條第一項之販賣毒品罪，以行為人有
營利之目的，而販入或賣出毒品或二者兼而有之之犯行者為其構成要件。故行為人有
無此項犯罪之目的條件，自應於事實欄內為翔實之記載，然後於理由內說明其憑以認
定之證據，始稱適法。原判決論處上訴人販賣毒品罪，雖於事實欄略載上訴人有販賣
毒品之犯意，但理由欄內卻未說明其憑以認定之證據。究竟上訴人販入毒品轉賣後所
得利益若干﹖其買賣之間有無差價利潤可圖﹖此等攸關販賣毒品罪行為人主觀要件之
事項，原判決未於理由內論其憑以認定之證據，徒以：「海洛因為政府嚴予查緝之
違禁物，凡非法販賣海洛因者，苟無利可圖，應無甘冒被供出來源或被檢警查緝法辦
之危險，而平價供應他人，因此其販入之價格必較售出之價格低廉，或以同一價格販
賣而減少海洛因之份量，而有從中賺取買賣差價牟利之意圖及事實，應屬合理之認定
。」等語，臆測上訴人有販賣毒品之意圖，難謂無判決理由不備之違誤。(二)文書由公
務員制作者，除記載制作之年、月、日及其所屬公署外，並應由制作人簽名，刑事訴
訟法第三十九條定有明文。原判決引用證人李秋滿警訊之證詞為論罪之依據，但李秋
滿八十八年四月二十八日在保安警察第三總隊第一大隊之警訊筆錄，並無制作人之簽
名（見偵卷第一四六頁），顯係違背法律上之程式。原判決引用李秋滿警訊之筆錄為
論據，並未說明此項程式之欠缺，仍可以採證之理由，並有瑕疵可指。(二)科刑判決所
認定之事實與卷內之證據不相適合者，即屬證據上之理由矛盾，按諸刑事訴訟法第三
百七十九條第十四款，其判決當然為違背法令。原判決事實及理由既認定警方於八十
八年三月二十四日十八時許在上訴人住處查扣之海洛因十六小包，淨重十九點四一公
克，距上訴人售賣毒品予李秋滿之時間已相隔一年，非供本件販賣毒品之物，且已於
上訴人施用毒品案中宣告沒收銷燬（原審八十七年度上訴字第一二三一號），則該等
毒品即非本案之證物，原審卻引據法務部調查局對該項證物之鑑定通知書為上訴人販
賣毒品之證據，其所認定之事實顯與卷內之證據不相適合者，而有證據上之理由矛盾
，遽行定讞，自不足以招折服。以上為上訴意旨所指摘及本院得依職權調查之事項，
應認原判決關於販賣第一級毒品部分有撤銷發回更審之原因。
據上論結，應依刑事訴訟法第三百九十七條、第四百零一條，判決如主文。
中      華      民      國     九十     年      三      月    二十九    日
                              最高法院刑事第五庭
                                  審判長法官  紀  俊  乾
                                        法官  黃  正  興
                                        法官  陳  東  誥
                                        法官  張  春  福
                                        法官  韓  金  秀
      右正本證明與原本無異
                                              書  記  官
中      華      民      國     九十     年      四      月      二      日


司法院資訊處製作；財團法人民間司法改革基金會備份。
